【裁判字號】    95,上訴,970
【裁判日期】    950706
【裁判案由】    違反毒品危害防制條例
【裁判全文】
臺灣高等法院高雄分院刑事判決         95年度上訴字第970號
上  訴  人  臺灣高雄地方法院檢察署檢察官
被      告  甲○○
                    住
                    現另案於臺灣高雄第二監獄執行中
上列上訴人因被告違反毒品危害防制條例案件，不服中華民國95
年4 月28日第一審判決（起訴案號：臺灣高雄地方法院檢察署95
年度偵字第1513號），提起上訴，本院判決如下：
    主  文
原判決撤銷。
甲○○施用第一級毒品，累犯，處有期徒刑捌月。扣案之第一級
毒品海洛因1 小包（淨重零點零陸公克，空包裝重零點貳貳公克
）及含第一級毒品海洛因之注射針筒肆支（檢驗時外觀編號伍捌
柒、伍捌捌、伍捌玖、伍玖貳），均沒收銷燬之。
    事  實
一、甲○○於民國（下同）91年間因施用毒品案件，經臺灣高雄
    地方法院裁定送觀察、勒戒，因無繼續施用毒品傾向，於91
    年9 月10日出所，嗣經臺灣高雄地方法院檢察署檢察官以91
    年毒偵字第4176號為不起訴處分。又其於93年間，因持有第
    一級毒品案件，經臺灣高雄地方法院以93年簡字第2235號判
    處有期徒刑5 月確定，於93年10月22日易科罰金執行完畢；
    又於94年間因持有第一級毒品及施用第二級毒品案件，經原
    審法院以94年易字第1926號分別判處有期徒刑4 月及6 月，
    並定應執行刑為有期徒刑9 月確定。詎其於上開觀察勒戒期
    滿後5 年內，復基於施用第一級毒品海洛因之犯意，於95年
    1 月21日18時30分許回溯24小時內某時止，在高雄地區某處
    ，施用第一級毒品海洛因。嗣於95年1 月21日18時30分許，
    在高雄縣湖內鄉○○街207 號前為警查獲，並在該址頂樓查
    扣第一級毒品海洛因1 小包（淨重0.06公克，空包裝重0.
    22公克）及含毒品海洛因之注射針筒4 支（檢驗時外觀編號
    587 、588 、589 、592） 暨未含毒品海洛因之注射針筒2
    支（檢驗時外觀編號590 、591） 。
二、案經高雄縣政府警察局湖內分局報請臺灣高雄地方法院檢察
    署檢察官偵查起訴。
    理  由
一、訊據被告甲○○矢口否認有何施用第一級毒品海洛因犯行，
    辯稱：伊未曾施用毒品海洛因云云。經查：
  (一)被告於95年1 月21日為警查獲後所採尿液，經檢驗結果，呈
    嗎啡陽性反應，有台灣檢驗科技股份有限公司濫用藥物尿液
    檢驗報告1 紙附卷可稽（見95年毒偵字第1513號卷第31頁）
    。而施用海洛因後24小時經由尿液排出之量，可達施用劑量
    之80% ，海洛因於人體內可迅速代謝成6-乙醯嗎啡，然後轉
    變成嗎啡，施用海洛因1 小時後，即可於尿液中檢出嗎啡成
    分，已據行政院衛生署管制藥品管理局92年3 月10日管檢字
    第0920001495 號 函說明綦詳。則被告於95年1 月21日18時
    30分許回溯前24 小 時內之某時，確有施用第一級毒品海洛
    因之犯行，殆無疑義。又為警查獲時，曾在該址頂樓查獲疑
    似第一級毒品海洛因1 小包（淨重0.06公克，空包裝重0.22
    公克）及含疑似毒品海洛因之注射針筒4 支（檢驗時外觀編
    號587 、588 、589 、592） ，此有扣押物品目錄表附卷可
    稽；而上開白粉1 包，經送法務部調查局鑑定結果，係含第
    一級第6 項毒品海洛因成分（淨重為0.06公克，空包裝重
    0.22公克），有該局鑑定通知書1 紙附卷可稽（見原審卷第
    12頁）；扣案針筒6 支，其中4 支，經檢驗結果，呈海洛因
    陽性反應，此亦有高雄醫學大學附設中和紀念醫院檢驗報告
    6 紙附卷可查（見原審卷第15至20頁），是被告辯稱其未施
    用第一級毒品云云，自不足採信。本件罪證明確，被告施用
    第一級毒品犯行應堪認定。
  (二)雖被告於94年間曾因持有第一級毒品海洛因犯行，經原審法
    院於95年1 月27日判處有期徒刑4 月確定，此有原審94年易
    字第1926號判決書1 份附卷可稽。然觀之該判決書事實欄所
    認定之被告持有第一級毒品犯行，係被告於94年8 月6 日1
    時許，在高雄市○○區○○街附近之便利商店，自真實姓名
    不詳之成年男子處收受第一級毒品而持有之；再經本院於審
    理時訊問被告上開持有第一級毒品之原因，其則答稱：我朋
    友叫我去向他朋友拿的，他叫我去幫他拿回來，我拿回來拿
    給我朋友，我聞到那味道受不了，我沒有吸食等語（見本院
    卷第30頁），足見被告上揭持有該第一級毒品係為他人，而
    非為供自己施用，是此顯與本件為供自己施用第一級毒品而
    持有之目的、動機不同。又被告上開所犯而經判決確定之持
    有第一級毒品行為，係於94年8 月6 日，距本件為警查獲而
    施用第一級毒品之時間為95年1 月21日已有5 個月之久；復
    觀之被告施用毒品之前科紀錄，其曾因施用第二級毒品而被
    判刑確定，未曾因施用第一級毒品海洛因而被起訴、判決情
    事，此有臺灣高等法院被告前案紀錄表1 份及原審94年易字
    第1926號刑事判決1 份附卷可稽，是亦難遽如原審所認被告
    係因查獲當時之人體新陳代謝速度程度、施用毒品濃度與純
    度高低，以致於未能檢驗出嗎啡陽性反應，而認該次之持有
    毒品係供其施用。綜上所述，被告上開因持有第一級毒品而
    遭判決確定之持有犯行，既係為他人持有，且與供其本身施
    用無關，再該次持有與本件為供施用而持有毒品之犯行相隔
    已有5 個月之久，自難認前後二次之持有毒品海洛因行為，
    有連續犯之裁判上一罪關係，是尚難認本件施用毒品犯行為
    前開經判決確定之持有第一級毒品之既判力效力所及，併此
    敘明。
二、按犯毒品危害防制條例第10條施用第1 、2 級毒品之罪者，
    檢察官應先將被告送勒戒處所觀察、勒戒，經觀察、勒戒或
    強制戒治執行完畢釋放後，5 年內再犯第10條施用毒品之罪
    ，檢察官應依法追訴，毒品危害防制條例第20條、第23條規
    定甚明。被告前因施用毒品案件，經臺灣高雄地方法院裁定
    送觀察、勒戒，因無繼續施用毒品傾向，於91年9 月10日出
    所，嗣經臺灣高雄地方法院檢察署檢察官以91年毒偵字第
    4176號為不起訴處分情事，有臺灣高等法院被告前案紀錄表
    1 紙在卷可稽，是其於觀察勒戒期滿釋放後5 年內再犯本件
    施用毒品案件，依法應予論罪科刑。
三、核被告所為，係犯毒品危害防制條例第10條第1 項之施用第
    一級毒品罪。被告持有海洛因之低度行為，為施用海洛因之
    高度行為所吸收，不另論罪。被告於93年間，因持有第一級
    毒品案件，經臺灣高雄地方法院以93年簡字第2235號判處有
    期徒刑5 月確定，於93年10月22日易科罰金執行完畢之事實
    ，有台灣高等法院被告前案紀錄表1 紙附卷可佐，其於有期
    徒刑之刑執行完畢後，5 年內再犯本案有期徒刑以上之罪，
    為累犯，依刑法第47條規定，應加重其刑。
四、原審未察，遽而就被告上開施用第一級毒品犯行，諭知免訴
    。檢察官上訴意旨，以被告因上開施用毒品而持有第一級毒
    品之犯行，與其前曾經原審法院以94年易字第1926號判處有
    期徒刑4 月確定之持有第一級毒品犯行，二者持有之原因不
    同，認本件持有毒品犯行與前案並無裁判上一罪關係，而不
    受前案確定判決既判力效力所及等語，指摘原判決不當，為
    有理由，自應由本院將原判決予以撤銷改判。爰審酌被告前
    因施用毒品案件，業經觀察勒戒後仍不知悔改，再次為本件
    施用毒品之犯行，顯見被告其不易改掉施用毒品之惡習，又
    其犯後仍不知悔改，猶飾詞狡辯，惟念及施用毒品之犯行，
    係戕害自身身體健康，並未危及他人等一切情狀，量處有期
    徒刑8 月。扣案之第一級毒品海洛因1 小包（淨重0.06公克
    ，空包裝重0.22公克），經檢驗結果，為毒品；而注射針筒
    4 支（檢驗時外觀編號587 、588 、589 、592） 經檢驗結
    果，含海洛因陽性反應，均已如前述，又其殘渣袋與針筒，
    既已無法完全與毒品析離，應視同毒品，應依毒品危害防制
    條例第18條第1 項前段之規定，不問屬於被告與否，均予以
    宣告沒收銷燬之。至送鑑耗損之部分，爰不另為沒收之諭知
    。至於另2 支扣案之注射針筒，經檢驗結果，未含毒品海洛
    因殘渣（檢驗時外觀編號590 、591） ，亦有上開檢驗報告
    附卷可稽，被告否認此注射針筒為其所有，此外亦無其他證
    據足資證明該2 支針筒係被告預備供施用毒品所用之物，故
    不予以宣告沒收。
據上論斷，應依刑事訴訟法第369 條第1 項前段、第364 條、第
299 條第1 項前段，毒品危害防制條例第10條第1 項、第18條第
1 項前段，刑法第11條前段、第47條，判決如主文。
本案經檢察官陳宗吟到庭執行職務。
中    華    民    國    95    年    7     月    6     日
                  刑事第四庭    審判長法  官  蕭權閔
                                      法  官  林水城
                                      法  官  黃蕙芳
以上正本證明與原本無異。
如不服本判決應於收受本判決後10日內向本院提出上訴書狀，其
未敘述上訴理由者，並得於提起上訴後10日內向本院補提理由書
狀（均須按他造當事人之人數附繕本）「切勿逕送上級法院」。
中    華    民    國    95    年    7     月    6     日
                                      書記官  呂素珍
附錄本件論罪科刑法條：
附錄：毒品危害防制條例第10條第1項
施用第一級毒品者，處 6 月以上 5 年以下有期徒刑。


司法院資訊處製作；財團法人民間司法改革基金會備份。
